【裁判字號】    95,簡上,1093
【裁判日期】    951211
【裁判案由】    竊盜等
【裁判全文】
臺灣高雄地方法院刑事判決            95年度簡上字第1093號
上  訴  人  臺灣高雄地方法院檢察署檢察官
被      告  壬○○
上列上訴人因竊盜案件，不服本院高雄簡易庭中華民國95年7 月
31日95年度簡字第4697號第一審判決（起訴案號：臺灣高雄地方
法院檢察署95年度偵字第4077、13215 號），提起上訴及移送併
案（95年度偵字第5804、8227號），本院合議庭認不得以簡易判
決處刑，改依通常程序為第一審之審判，適用簡式審判程序，判
決如下：
    主   文
原判決關於連續竊盜部分撤銷。
壬○○連續攜帶兇器竊盜，累犯，處有期徒刑壹年。扣案之六角
扳手壹支及鑰匙壹支均沒收。
    事  實
一、被告前因違反毒品危害防制條例案件，經臺灣高等法院高雄
    分院於民國92年7 月15日以92年度上訴字第1057號判處有期
    徒刑1 年確定，而於93年10月31日執行完畢出監。詎不知悔
    改，基於意圖為自己不法所有之概括犯意，連續於附表所示
    之時間、地點，以附表犯罪手段、經過欄所示之犯罪手法行
    竊，並於如附表編號1 、3 、4 、7 、9 竊得如附表各該編
    號犯罪手段、經過欄所示之被害人所有如附表各該編號犯罪
    手段、經過欄所示之財物得手，而於附表編號2 、5 、6 、
    8 所示時地，著手竊盜後，因未發現財物，均未得逞，而於
    附表編號9 所示時地竊盜得手後，為警發現而加以逮捕，並
    當場扣得壬○○所有且攜帶用以行竊之六角扳手1 支及鑰匙
    1 支。
二、案經高雄縣政府警察局湖內分局報告台灣高雄地方法院檢察
    署檢察官偵查起訴及移送併辦，暨台南縣警察局歸仁分局報
    告臺灣臺南地方法院檢察署檢察官呈請臺灣高等法院高雄分
    院檢察署令轉臺灣高雄地方法院檢察署檢察官偵查並移送併
    辦。
    理  由
一、上開事實，業據被告壬○○於本院準備程序及審理時坦承不
    諱（參本院卷第44、79至80、92、98至99頁），核與證人即
    如附表各該編號犯罪手段、經過欄內所示之被害人於警詢時
    及被害人甲○○復於偵查中證訴之情節相符，此外，並有如
    附表編號1 、3 、4 、7 、9 所示犯罪手段、經過欄內之被
    害人簽具之贓物認領保管單、現場車輛位置圖、車輛車牌失
    竊作業及查獲車輛認可資料、高雄縣警察局車輛失竊證明單
    、台南縣警察局車輛協尋電腦輸入單、刑事警察局就被害人
    丙○○所有車牌號碼U8-042營業小客車上採得指紋之指紋鑑
    定書等各1 份在卷可稽，又有被告攜帶用以為如附表編號4
    至9 所示竊盜犯行之六角扳手1 支及鑰匙1 支扣案足資佐證
    ；綜上，本案之事證明確，被告犯行洵堪認定。
二、按行為後法律有變更者，適用行為時之法律。但行為後之法
    律有利於行為人者，適用最有利於行為人之法律，刑法第2
    條第1 項定有明文。查被告於前開行為後，刑法相關規定業
    經總統於94年2 月2 日修正公布，並依刑法施行法第10 條
    之1 規定自95年7 月1 日施行。職是，本件自應就被告行為
    前、後相關法律有修正者，依前揭規定加以比較適用。茲說
    明如下：
（一）本件被告行為後，刑法第56條關於連續犯之規定業於94年
      2 月2 日修正公布刪除，並於95年7 月1 日施行，則被告
      之犯行，因行為後新法業已刪除連續犯之規定，此刪除雖
      非犯罪構成要件之變更，但顯已影響行為人刑罰之法律效
      果，自屬法律變更。經查：本件被告先後多次竊盜、加重
      竊盜犯行，主觀上顯係基於一竊盜之概括犯意，客觀上所
      實施數次行為具有連續性，進而侵害同性質之法益，惟因
      其各次行為依一般社會健全觀念，在時間差距上，可以分
      開，在刑法評價上，各具獨立性，每次行為皆可獨立成罪
      ，是依修正前刑法第56條之規定，本得適用連續犯規定而
      論以一罪，並得加重其刑至2 分之1 ，惟因修正後刑法刪
      除前開連續犯規定，以致被告數次犯行須依法分別論以數
      罪而併罰之，依新法第2 條第1 項規定比較新、舊法之結
      果，仍以行為時、即修正前刑法第56條之規定較有利於被
      告。故本件應依修正前刑法第56條作為被告論罪科刑之基
      礎。
（二）修正後之刑法已刪除第55條關於牽連犯之規定，如依修正
      前即行為時之規定，如所犯數罪間，具有方法、目的之牽
      連犯關係，即應從一重之罪處斷；依修正後之刑法既已刪
      除牽連犯之規定，則本件被告所犯竊盜與毀損等2 罪應依
      數罪併罰之規定分論併罰。比較新舊法之規定，修正後之
      規定並非較有利於被告，依刑法第2 條第1 項前段之規定
      ，應適用行為時之法律，即適用修正前刑法第55條牽連犯
      之規定，從一重罪處斷。
（三）修正前刑法第26條前段規定一般未遂犯之處罰效果係得按
      既遂犯之刑減輕之，而於刑法修正施行後，則將一般未遂
      犯之處罰效果移列規定於刑法第25條第2 項後段，惟其處
      罰效果與修正前並無不同，修正後之規定並非較有利於被
      告，依刑法第2 條第1 項前段之規定，應適用行為時之法
      律，即適用修正前刑法第26條前段之規定。
（四）修正前刑法第47條原規定：「受有期徒刑之執行完畢，或
      受無期徒刑或有期徒刑一部之執行而赦免後，5 年以內再
      犯有期徒刑以上之罪者，為累犯，加重本刑至2 分之1 」
      ，嗣修正為：「受徒刑之執行完畢，或一部之執行而赦免
      後，5 年以內故意再犯有期徒刑以上之罪者，為累犯，加
      重本刑至2 分之1 」，將累犯成立之要件限於5 年內「故
      意」再犯有期徒刑以上之罪者，始有加重其刑規定之適用
      。經比較修正前、後關於累犯之規定，當以修正後之規定
      限縮累犯適用範圍，較有利於被告，故應依刑法第2 條第
      1 項但書，適用裁判時之修正後刑法第47條第1 項前段規
      定，作為論斷被告是否構成累犯之依據。
（五）按被告犯罪後法律有變更，而比較行為時及裁判時之法律
      時，應就與罪刑有關之共犯、未遂犯、結合犯以及累犯加
      重、自首減輕、暨其他法定加減原因與加減例等一切情形
      ，比較其全部之結果，而為整體之適用，不能割裂而分別
      適用新舊法有利之條文（最高法院95年度台上字第3735號
      判決意旨參照）。本件經依前述相關規定合併比較之結果
      ，爰認修正後刑法之連續犯、牽連犯等相關規定較諸累犯
      之規定，對於被告論罪科刑時之影響較鉅，且較有利於被
      告，故應依行為時之修正前刑法作為本件被告論罪科刑之
      依據。至累犯規定部分，基於一體適用原則，亦應依修正
      前刑法之累犯規定適用之。
三、扣案之六角扳手1 支經當庭勘驗：長12公分、鐵製，其中1
    尖端經磨為扁平狀（參本院卷第97頁），該扳手在客觀上足
    以對他人之生命、身體構成威脅，且具有危險性，自屬兇器
    。核被告攜帶上開兇器，所為如附表編號4 、7 、9 所示行
    為，係犯刑法第321 條第1 項第3 款之攜帶兇器加重竊盜既
    遂罪；而被告於附表編號9 所示時地持上開六角扳手兇器，
    損壞告訴人丁○○所有車號WJ9022號自小客車之車門鎖，致
    令不堪用之行為，係犯同法第354 條之毀損罪；又被告攜帶
    上開兇器，著手實施如附表編號5 、6 、8 所示竊盜行為，
    搜尋各該車內後，因未發現財物而未得逞，即行離去，係犯
    刑法第321 條第2 項、第1 項第3 款之攜帶兇器加重竊盜未
    遂罪；另被告所為如附表編號1 、3 所示之竊取各該機車之
    行為，均係犯刑法第320 條第1 項之普通竊盜既遂罪；又其
    所為如附表編號2 所示之著手竊盜後，因未取得財物而未得
    逞之行為，係犯刑法第320 條第2 項、第1 項之普通竊盜未
    遂罪。被告先後普通竊盜既遂、普通竊盜未遂、加重竊盜既
    遂、加重竊盜未遂等犯行，時間緊接，所犯基本構成要件相
    同，顯係出於概括犯意為之，為連續犯，依修正前刑法第56
    條之規定，論以一情節較重之連續攜帶兇器加重竊盜既遂罪
    論，並加重其刑。被告所犯連續加重竊盜既遂罪與毀損罪之
    間，有方法結果之牽連關係，為牽連犯，應依修正前刑法第
    55條之規定，從一重之連續加重竊盜既遂罪處斷。檢察官僅
    就如附表編號1 至3 所示之竊盜犯行部分起訴，然被告所犯
    如附表編號4 至9 之加重竊盜犯行部分，與業經本院簡易判
    決處刑之竊盜犯行部分，係連續犯，另被告所犯毀損罪部分
    ，與連續加重竊盜犯行部分，具有牽連關係，均為裁判上一
    罪，而為起訴效力所及，本院自得併予審酌。檢察官起訴意
    旨認被告係犯條刑法第320 條第1 項普通竊盜及同法第320
    條第3 項、第1 項之普通竊盜未遂等罪，惟被告另犯加重竊
    盜及毀損犯行，既為簡易判決處刑之效力所及，已如前述，
    則檢察官請求判決之犯罪事實，既已擴張，自無變更起訴法
    條可言。被告前因違反毒品危害防制條例案件，經臺灣高等
    法院高雄分院於民國92年7 月15日以92年度上訴字第1057號
    判處有期徒刑1 年確定，而於93年10月31日執行完畢，此有
    臺灣高等法院被告前案紀錄表可按，其竟於5 年以內再犯
    本件有期徒刑以上之罪，為累犯，依修正前刑法第47條規定
    加重其刑，並遞加重之。原審認被告罪證明確，予以論科，
    固非無見，惟被告基於概括犯意，復為如附表編號4 至9 之
    連續加重竊盜犯行，以及就毀損犯行部分與連續加重竊盜犯
    行間，具有牽連關係，已如前述，原審未及斟酌，其論罪科
    刑自有可議，上訴人之上訴為有理由，應由本院予以撤銷改
    判。爰審酌被告正值青壯，卻不思以正當途徑取得財物，所
    犯本案竊盜犯行多達9 件，任意竊盜、毀損他人財物，恝置
    他人財產法益於不顧，對社會治安亦造成危害；惟考量被告
    犯後坦承犯行，態度甚為良好，所竊取財物之價值非鉅，且
    均由被害人領回，可認其犯罪所生實害已有降低等一切情狀
    ，量處如主文所示之刑。扣案之六角扳手1 支及鑰匙1 支，
    均為被告所有，且供犯本件連續加重竊盜罪、毀損罪所用，
    業據被告供承在卷（參本院卷第93至95、97頁），爰依刑法
    第38條第1 項第2 款之規定，併予宣告沒收之。
四、按檢察官聲請以簡易判決處刑之案件，經法院認為有第451
    條之1 第4 項但書之情形者，應適用通常訴訟程序審判之，
    刑事訴訟法第452 條定有明文；且對於簡易判決之上訴，準
    用刑訴法第3 編第1 章及第2 章之規定，管轄第二審之地方
    法院合議庭受理簡易判決上訴案件，應依通常程序審理。其
    認案件有刑訴法第452 條之情形者，應撤銷原判決，逕依通
    常程序為第一審判決，法院辦理刑事訴訟簡易程序案件應行
    注意事項第14項亦有規定。查本案中就檢察官移送併辦部分
    ，本院認定係犯連續加重竊盜罪，且被告另為毀損犯行，與
    連續加重竊盜部分，具有牽連關係，而均為裁判上之一罪，
    顯與原簡易處刑判決所認定之普通竊盜罪之犯罪事實迥然有
    異，足認檢察官起訴後，原審改依簡易程序逕以簡易判決處
    刑為不適當，而有刑事訴訟法第451 條之1 第4 項但書第2
    款之情形，依前揭法律規定，原審未及審酌併案部分之加重
    竊盜及毀損等罪部分，乃屬誤用簡易處刑程序，應由本院合
    議庭逕依通常程序審理後，自為第一審之判決，檢察官或被
    告如不服本判決，仍得於法定上訴期間內，向管轄之第二審
    法院提起上訴。
五、另被告被訴侵占犯行部份，業經原審判處罰金新台幣9 千元
    ，因未據上訴且與本件連續加重竊盜及毀損等罪間並無裁判
    上一罪之關係，已告確定，自非本院本件上訴審理範圍所及
    ，附此敘明。
據上論斷，應依刑事訴訟法第455 條之1 第3 項、第452 條、第
369 條第1 項前段、第364 條、第299 條第1 項前段，刑法第2
條第1 項前段、第321 條第1 項第3 款、第354 條、第38條第1
項第2 款，修正前刑法第56條、第55條、第47條，判決如主文。
本案經檢察官癸○○到庭執行職務。
中    華    民    國    95    年    12    月    11    日
                  刑事第十三庭  審判長法    官  高思大
                                      法    官  方錦源
                                      法    官  戴韻玲
以上正本證明與原本無異。
如不服本判決，應於判決送達後10日內向本院提出上訴狀，上訴
於台灣高等法院高雄分院（須附繕本）。
中    華    民    國    95    年    12    月    11    日
                                      書 記 官  李春慧
附錄本案論罪條文：
刑法第321條
犯竊盜罪而有左列情形之一者，處 6 月以上、 5 年以下有期徒
刑：
一  於夜間侵入住宅或有人居住之建築物、船艦或隱匿其內而犯
    之者。
二  毀越門扇、牆垣或其他安全設備而犯之者。
三  攜帶兇器而犯之者。
四  結夥三人以上而犯之者。
五  乘火災、水災或其他災害之際而犯之者。
六  在車站或埠頭而犯之者。
前項之未遂犯罰之。
刑法第354條
毀棄、損壞前二條以外之他人之物或致令不堪用，足以生損害於
公眾或他人者，處2 年以下有期徒刑、拘役或5 百元以下罰金。
附表
┌──┬─────────┬─────────────┬──────────┐
│編號│犯罪時、地        │犯罪手段、經過            │相關案號及備註      │
├──┼─────────┼─────────────┼──────────┤
│1   │於95年1 月15日晚上│見乙○○所有ONB-433 號重機│95年度偵字第4077號、│
│    │10時30分許，在高雄│車啟動鎖上插有鑰匙，遂逕以│95年度偵字第13215 號│
│    │縣茄萣鄉○○路（  │該鑰匙啟動上開重機車引擎，│                    │
│    │7-ELVEN） 超商前  │竊取得手後，騎乘離去現場（│                    │
│    │                  │該機車於94年12月21日上午8 │                    │
│    │                  │時許，在高雄縣湖內鄉文賢村│                    │
│    │                  │中正路二段290 巷22 號 旁被│                    │
│    │                  │不詳姓名年籍者竊取後停放在│                    │
│    │                  │高雄縣茄萣鄉○○路7-ELVEN │                    │
│    │                  │超商前）                  │                    │
│    │                  │                          │                    │
├──┼─────────┼─────────────┼──────────┤
│2   │於95年1 月9 日上午│見丙○○所有車牌號碼U8-042│95年度偵字第4077號、│
│    │7 時許，在台南市南│營業小客車未上鎖，便徒手開│95年度偵字第13215 號│
│    │區○○路670 巷內  │啟該車車門，侵人車內著手竊│                    │
│    │                  │取財物，因未發現財物而未得│                    │
│    │                  │逞（該車係同日上午6 時10分│                    │
│    │                  │許，在高雄縣茄萣鄉崎漏村崎│                    │
│    │                  │漏二街82號前，被不姓名者竊│                    │
│    │                  │取後，停放在台南市南區灣裡│                    │
│    │                  │路670 巷內）              │                    │
│    │                  │                          │                    │
├──┼─────────┼─────────────┼──────────┤
│3   │於95年3 月11日晚上│以自備鑰匙啟動甲○○所有OA│95年度偵字第4077號、│
│    │8 、9 時許，在台南│O-403 號重機車，竊取得手後│95年度偵字第13215 號│
│    │市○區○○路南區公│，騎乘離去現場（該機車於95│（起訴書誤載竊盜時間│
│    │所附近            │年1 月31日晚上11時許，在台│為95 年2月11日，業經│
│    │                  │南縣仁德鄉○○路○段39號前│原審更正；檢察官95年│
│    │                  │，被不詳姓名者竊取後停放在│度偵字第5804號併辦意│
│    │                  │台南市○區○○路南區公所附│旨書與起訴書此部分所│
│    │                  │近）                      │載為相同事實）      │
│    │                  │                          │                    │
├──┼─────────┼─────────────┼──────────┤
│4   │於95年5 月12日凌晨│以所攜帶對於他人生命、身體│臺灣高雄地方法院檢察│
│    │2 時40分許，在高雄│安全構成威脅，且具有危險性│署檢察官95年度上字第│
│    │縣湖內鄉○○路242 │之六角扳手兇器破壞辛○○所│1051號上訴書、臺灣臺│
│    │巷51弄46號旁      │有車牌號碼GZ-7192 號自用小│南地方法院檢察署檢察│
│    │                  │客車之門鎖後（毀損部分未據│官95年度偵字第8227號│
│    │                  │辛○○告訴），進入該車內竊│移送併辦意旨書      │
│    │                  │取辛○○所有置放在車內之中│                    │
│    │                  │國信託簽帳單34張、台新銀行│                    │
│    │                  │簽帳單3 張、中國石油複合折│                    │
│    │                  │價券2 張（10元面額1 張、5 │                    │
│    │                  │元面額1 張）              │                    │
├──┼─────────┼─────────────┼──────────┤
│5   │於95年5 月12日凌晨│攜帶同附表編號4 所示之六角│臺灣高雄地方法院檢察│
│    │3 時10分至3 時30分│扳手兇器，以徒手開啟戊○○│署檢察官95年度上字第│
│    │間某時，在台南縣德│所有車號UP-6493 號自小客車│1051號上訴書、臺灣臺│
│    │南路22巷1 號對面  │未上鎖之車門後，進入該車內│南地方法院檢察署檢察│
│    │                  │著手搜尋竊取車內財物，因未│官95年度偵字第8227號│
│    │                  │發現財物而未得逞          │移送併辦意旨書      │
│    │                  │                          │                    │
│    │                  │                          │                    │
│    │                  │                          │                    │
├──┼─────────┼─────────────┼──────────┤
│6   │於95年5 月12日凌晨│攜帶同附表編號4 所示之六角│臺灣高雄地方法院檢察│
│    │3 時10分至3 時30分│扳手兇器，以自備之鑰匙1 支│署檢察官95年度上字第│
│    │間某時，在台南縣德│開啟子○○所有車號BM-799 1│1051號上訴書、臺灣臺│
│    │南路22巷1 號對面  │號自小客車之車門後，進入車│南地方法院檢察署檢察│
│    │                  │內著手搜尋竊取車內財物，然│官95年度偵字第8227號│
│    │                  │因未發現車內財物而未得逞  │移送併辦意旨書      │
│    │                  │                          │                    │
├──┼─────────┼─────────────┼──────────┤
│7   │於95年5 月12日凌晨│持所攜帶同附表編號4 所示之│臺灣高雄地方法院檢察│
│    │3 時10分至3 時30分│六角板手兇器破壞庚○○所有│署檢察官95年度上字第│
│    │間某時，在台南縣德│車號PM-3119 號自小客車之門│1051號上訴書、臺灣臺│
│    │南路22巷1 號對面  │鎖後（毀損部分未據庚○○告│南地方法院檢察署檢察│
│    │                  │訴），進入車內竊取庚○○所│官95年度偵字第8227號│
│    │                  │有置放在車內之統一發票31  │移送併辦意旨書      │
│    │                  │張得手                    │                    │
├──┼─────────┼─────────────┼──────────┤
│8   │於95年5 月12日凌晨│持所攜帶同附表編號4 所示之│臺灣高雄地方法院檢察│
│    │3 時10分至3 時30分│六角板手兇器破壞己○○所有│署檢察官95年度上字第│
│    │間某時，在台南縣仁│車號TX-2488 號自小客車之門│1051號上訴書、臺灣臺│
│    │德鄉○○路○ 段188 │鎖後（毀損部分未據己○○告│南地方法院檢察署檢察│
│    │巷8 號前          │訴），進入車內著手竊取財物│官95年度偵字第8227號│
│    │                  │，因未發現財物而未得逞    │移送併辦意旨書      │
├──┼─────────┼─────────────┼──────────┤
│9   │於95年5 月12日凌晨│持所攜帶之六角板手兇器破壞│臺灣高雄地方法院檢察│
│    │3 時40分許，在台南│丁○○所有車號WJ9022號自小│署檢察官95年度上字第│
│    │縣德南路180 號對面│客車之門鎖，致令不堪用，足│1051號上訴書、臺灣臺│
│    │                  │以生損害於丁○○，其後隨即│南地方法院檢察署檢察│
│    │                  │進入該車內竊取丁○○所有置│官95年度偵字第8227號│
│    │                  │放在車內之10元硬幣5 枚，嗣│移送併辦意旨書      │
│    │                  │經丁○○對於被告提出毀損及│                    │
│    │                  │竊盜告訴                  │                    │
│    │                  │                          │                    │
└──┴─────────┴─────────────┴──────────┘


司法院資訊處製作；財團法人民間司法改革基金會備份。
